【裁判字號】    88,訴,1375
【裁判日期】    890816
【裁判案由】    違反藥事法
【裁判全文】
臺灣高雄地方法院刑事判決                        八十八年度訴字第一三七五號
    公  訴  人  臺灣高雄地方法院檢察署檢察官
    被      告  乙○○
    選任辯護人  盧俊誠
右列被告因違反藥事法案件，經檢察官提起公訴（八十七年度偵字第二七五八七號）
，本院判決如左：
    主  文
乙○○無罪。
    理  由
一、公訴意旨及其論據如起訴書所載（如附件）。
二、按犯罪事實應依證據認定之，無證據不得推定其犯罪事實；不能證明被告犯罪者
    ，應諭知無罪之判決，刑事訴訟法第一百五十四條、第三百零一條第一項定有明
    文。認定不利於被告之事實，須依積極證據，苟積極證據不足為不利於被告事實
    之認定時，即應為有利於被告之認定，更不必有何有利之證據，最高法院三十年
    上字第八一六號著有判例可資參照。
三、訊據被告乙○○堅決否認犯行，辯稱：其有藥商許可執照，藥品是向藥商拿來賣
    的；扣案編號一之大瓶黑色藥丸，係供其本人使用之藥丸，並未販賣，且係依據
    其具有中醫師資格之女婿張渭震所開立之處方簽，所自行調製成供其本人調養身
    體使用之藥丸；扣案編號二之小瓶黑色藥丸，雖出售予丙○○，但該藥丸為「龍
    膽瀉肝丸」，係向成功製藥股份有限公司購買後分裝成一小瓶後出售，該藥丸並
    非偽藥等語。經查：
（一）、被告確開設明石堂中藥房；明石堂中藥房於八十三年八月二日起即取得藥商
        許可執照，並於八十四年四月十九日向高市政府申請營業而取得營利事業登
        記證；且其藥商許可執照於本件被查獲之八十七年十一月二十六日仍然有效
        等事實，分別有明石堂中藥房之高市建二商字第九二０四二六八九號高雄市
        政府營利事業登記證、高雄市政府衛生局八十三年八月二日核發之高市衛中
        藥（三）民字第二五七號藥商許可執照、高雄市政府回覆本院查詢上情之八
        十九年五月三十一日八九高市衛四字第一七四四五號函等在卷可稽。被告確
        開設明石堂中藥房並有藥商許可執照等事實自足以認定；被告既具有藥商許
        可執照，則其自得販賣合法之藥品。
（二）、公訴人引為證據之扣案編號二小瓶黑色藥丸，經訊問並委請成功製藥股份有
        限公司之總經理甲○○鑑定後，甲○○結證稱：該公司之「龍膽瀉肝散」亦
        有應客戶之要求製成「龍膽瀉肝丸」；且該藥丸經其送請大仁技術學院代為
        鑑定後，該藥丸確為「龍膽瀉肝丸」無誤，並有其提出之成功製藥股份有限
        公司檢驗報告及龍膽瀉肝丸檢驗手冊在院卷可稽。足見該藥丸即應確實為成
        功製藥股份有限公司所合法製造之龍膽瀉肝丸；該藥丸既然確實為成功製藥
        股份有限公司所合法製造之龍膽瀉肝丸，被告自得販賣。
（三）、至於公訴人引為證據之扣案編號一之大瓶黑色藥丸，經：
１、訊問證人丙○○，其並無法指認其所購得之究為扣案編號二之小瓶黑色藥丸（即
    龍膽瀉肝丸），或編號一之大瓶黑色藥丸，則被告是否曾出售此編號一之大瓶黑
    色藥丸即有疑問。被告是否曾出售此藥丸予證人既有疑問，則此項證據即已不足
    以做為認定被告犯罪之積極證據。
２、又扣案編號一之大瓶黑色藥丸，雖經公訴人送請行政院衛生署中醫藥委員會鑑定
    ，然依該院委員會八十八年二月二十三日以衛中會藥字第八八○○一六一四號函
    覆結果僅稱：「送驗檢體欠缺標籤、仿單或包裝等資料，又中藥材來自動、植、
    礦物三界，且為天然物而非單一成分之純品，所含成分複雜，以目前科學技術，
    各藥材未知成分仍多，加上各天然物間常含有共同成分，若非單一植物所特有之
    成分，實難確認製劑中所含之藥材。另就以單一藥材亦常因基原、產地、採收季
    節、炮製及貯存方法等不同，均影響其所含成分及含量，尤其製成複方製劑，欲
    分離鑑定製劑中所含各組成藥材，尚有困難，故歉難判斷」等語，顯見究竟是否
    為偽藥或禁藥仍未確定；此藥丸究竟是否為偽藥或禁藥既仍未確定，則此項證據
    是否足以做為認定被告犯罪之積極證據，即有疑問。另就此部分，被告辯稱此藥
    丸係其依據張渭震開立之處方，所自行調製供其本人調養身體使用之藥丸，並未
    販賣等語；其辯詞核與證人即張渭震證稱被告即其岳父，身體不好，故確實經常
    開藥給被告服用，並提出處方簽一份為證等情相符。雖本院將該處方簽與扣案證
    物送請行政院衛生署藥物食品檢驗局鑑定該藥丸是否係根據該處方簽所調製後，
    該檢驗局八十九年六月一日藥檢參字第八九○八○七七號函，仍以大約同於前述
    衛中會藥字第八八○○一六一四號函函文後段所述之內容，答以鑑定有困難；惟
    經本院再函行政院衛生署中醫藥委員會詢問該處方簽之作用後，該委員會答稱該
    處方簽之中藥材大多具有補腎、生精髓、強壯的作用，係為補養之劑，有該委員
    會八十九年七月十四日衛中會藥字第八九○○五五五四號函在卷足稽，其函覆之
    內容與被告辯稱扣案編號一之大瓶黑色藥丸，係張渭震開立供其本人調養身體使
    用之藥丸亦相符合；以此二佐證觀之其辯解應足採信。則依上述二點理由之說明
    ，扣案編號一之大瓶黑色藥丸，即仍不足以做為認定被告犯罪之積極證據。
（四）、綜上所述，公訴人所引之證據均不足以做為認定被告犯罪之不利證據。而本
        院復查無其他積極證據足資審認被告確有公訴人所指之犯行，揆諸首開說明
        及判例意旨，自應為被告無罪之諭知。
四、據上論斷，應依刑事訴訟法第三百零一條第一項，判決如主文。
中      華      民      國    八十九    年      八      月     十六     日
                                  臺灣高雄地方法院刑事第一庭
                                      法  官  郭文通
右正本證明與原本無異。
如不服本判決，應於判決送達後十日內，向本院提出上訴狀。
                                      書記官  黃國忠
中      華      民      國    八十九    年      八      月     十六     日


司法院資訊處製作；財團法人民間司法改革基金會備份。
